最高法院刑事判決　　　　　　　　　　　　　　　八十六年度台上字第五二五二號
　　上　訴　人　甲○○
　　選任辯護人　俞兆年律師
右上訴人因偽造有價證券案件，不服台灣高等法院中華民國八十五年十二月二十六日
第二審更審判決（八十四年度上更(二)字第四十七號，起訴案號：前台灣台北地方法院
士林分院檢察署八十年度偵字第四三三○、五二三二號），提起上訴，本院判決如左
：
    主  文
原判決撤銷，發回台灣高等法院。
    理  由
本件原判決撤銷第一審關於甲○○部分判決，改判論處上訴人甲○○連續意圖供行使
之用而偽造有價證券罪刑，固非無見。
惟查：(一)刑事案件不待被告陳述得逕行判決者，應以被告經傳喚，無正當理由不出庭
者為限，若被告於審判期日，因病聲請展限，即不得謂無正當理由。本件上訴人於民
國八十五年十二月十四日原審審判期日前即具狀表示「伊於八十五年十一月十八日起
至同年月三十日止，參加亞太經濟合作會議。開會期間因負責多項工作，以致身體過
度操勞，迸發肝疾及血糖過高舊疾，一度昏迷。在菲診斷結果，醫生因欠缺完整之醫
療歷史及背景資料，建議須趕返加拿大原就醫醫院診治……經與溫哥華醫師聯絡，已
排定於八十五年十二月十七日入院觀察及檢驗，……狀請准予將審判期日延期」，並
於宣示判決前之八十五年十二月二十四日檢附診斷證明書到院，有聲請狀及診斷證明
書中英文本附卷足憑（附原審上更(二)卷第一六二、二○○至二○三頁），自不能謂無
正當之理由，原審竟於八十五年十二月十九日審判期日不待其陳述而逕行判決，於法
顯有未合。(二)有罪判決書之事實一欄為適用法律之根據，應將法院職權上所認定之犯
罪事實詳為記載，始足為適用法令是否適當之據。又刑法所謂連續犯，係指一次即
可成罪之行為，而以概括之犯意，數次反覆為之者而言。故其每次行為應屬可分，須
分別予以認定，然後依刑法第五十六條論以一罪。原判決於事實欄僅記載上訴人於七
十五年五月間，偽刻「林嘉修」印章，對於在何地﹖係何人偽刻該印章並未明白認定
，詳予記載。且原判決僅泛指上訴人基於概括之犯意，偽造林嘉修之本票三紙，而對
於該三紙本票係分別於何時偽造，亦未明白認定，詳細記載，均難謂無應於審判期日
調查之證據未予調查及判決不備理由之違法。(三)當事人聲請調查之證據，如與本案之
待證事實無關緊要者，事實審法院固可以裁定駁回，毋庸為無益之調查，若於證明事
實確有重要關係，而又非不易調查或不能調查者，則為明瞭案情起見，自應盡職權能
事踐行調查之程序，否則仍係審判期日應行調查之證據，未予調查，其判決即難謂非
違法。又我國刑事訴訟法係採自由心證主義，對證據之種類並未設有限制，被告之配
偶，亦非不得為證人，至其證言是否可採，則屬證據證明力之問題。上訴人於原審迭
次聲請傳訊證人即告訴人林嘉修之前妻，以證明林嘉修及其前妻確有向冼祖德借錢，
於七十四年九、十月間由冼祖德持林嘉修之本票向上訴人調借新台幣（下同）二百萬
元及二十萬元之事。並聲請傳訊證人即上訴人之配偶溫蕙蓮，以證明二百萬元本票係
夾在資料中誤交方則揚，而被方則揚乘機冒用，並非上訴人託其持以行使。凡此，與
上訴人應否成立犯罪，至關重要，且又非不易調查或不能調查。原審徒以溫蕙蓮係上
訴人之妻，所為證詞難免附和上訴人之詞，縱令溫蕙蓮到庭為上訴人有利之證詞，仍
難採取，及告訴人林嘉修之前妻核無到庭作證之必要，而駁回其聲請。揆諸上開說明
，顯有應於審判期日調查之證據未予調查之違背法令。(四)原判決於理由說明上訴人係
利用不知情之溫元華遂行犯罪，為間接正犯。但未於事實欄詳細記載上訴人係利用不
知情之溫元華偽填本票，亦有違誤。以上，或為上訴意旨所指摘，或為本院得依職權
調查之事項，應認原判決仍有發回更審之原因。
據上論結，應依刑事訴訟法第三百九十七條、第四百零一條，判決如主文。
中      華      民      國    八十六    年      九      月      四      日
                              最高法院刑事第五庭
                                  審判長法官  陳  錫  奎
                                        法官  洪  清  江
                                        法官  李  璋  鵬
                                        法官  吳  昆  仁
                                        法官  劉  介  民
      右正本證明與原本無異
                                              書  記  書
中      華      民      國    八十六    年      九      月      八      日
